【裁判字號】    89,交易,349
【裁判日期】    891026
【裁判案由】    過失傷害
【裁判全文】
臺灣臺南地方法院刑事判決                        八十九年度交易字第三四九號
    公  訴  人  臺灣台南地方法院檢察署檢察官
    被      告  甲○○
    選任辯護人  陳莉玲
    被      告  乙○○
右列被告因過失傷害案件，經檢察官提起公訴（八十八年度偵字第七七二九號），本
院判決如左：
    主  文
甲○○因過失傷害人，處有期徒刑參月，如易科罰金，以佰元折算壹日。緩刑貳年
。
乙○○因過失傷害人，處拘役肆拾日，如易科罰金，以佰元折算壹日。緩刑貳年。
    事  實
一、乙○○於民國八十八年五月二十二日晚間十一時五十六分許，騎乘車牌號碼ＮＣ
    Ｌ─二九二號機車，後搭載丙○○，沿台南市○○路由南向北行駛，途經台南市
    ○○路與灣裡路六二巷口之閃光黃燈交岔路口，其本應注意車輛行駛時，駕駛人
    應注意車前狀況，隨時採取必要之安全措施，及汽車行駛至設有閃光黃燈交岔路
    口，應減速接近，注意安全，小心通過，而依當時天候及路況等情形，又無不能
    注意之情事，竟疏於注意，於通過上開交岔路口時，貿然行駛，適同一時、地，
    由甲○○駕駛車牌號碼ＮＮＱ—一０一號機車，沿台南市○○路由西向東方向行
    駛至上開號誌為閃光紅燈之交岔路口，原應注意汽車行駛至設有閃光紅燈之交岔
    路口，應減速接近，先停止於交岔路口前，讓幹道車優先通行後，認為安全時，
    方得續行之規定，而依當時天候晴朗，道路為乾燥柏油路面之情況，又無不能注
    意之情事，竟疏於注意及此，於通過上開交岔路口時，未先停止於交岔路口前，
    且未減速慢行而貿然通過，由於雙方各有上述之疏失，造成二輛機車於上揭交岔
    路相撞，雙雙人車倒地，致丙○○受有左股骨骨折、臉部耳部撕裂傷之傷害，甲○○受有頭部及左膝撕裂傷及擦傷、右踝扭傷、腦震盪症侯群之傷害，乙○○受
    有下頜骨聯合處開放性骨折、左側顴骨骨折之傷害。
二、案經甲○○、乙○○、丙○○（僅對甲○○提出告訴）分別訴由台南市警察局第
    六分局報請台灣台南地方法院檢察署檢察官偵查起訴。
    理  由
一、訊據被告甲○○及乙○○二人對於右揭時地駕車肇事之事實，自警訊以迄偵審均
    供認不諱，並有道路交通事故調查報告表一紙及現場照片十九幀附卷足資佐證。
    又甲○○、乙○○及丙○○三人確因本件車禍致分別受有如事實欄所載之傷害，
    亦有診斷證明書三份附卷可稽。被告二人雖均指稱係對方之機車撞上伊機車，以
    致肇事，而認本身並無過失云云，唯查：
（一）本案首先應予究明者為肇事雙方車輛碰撞情形，被告二人之機車於車禍時之行
      進方向，乙○○係沿台南市○○路由南向北行駛，甲○○則沿台南市○○路由
      西向東方向行駛，此為雙方所不爭執，並有道路交通事故調查報告表一紙在卷
      可按，再參諸卷附現場及機車車損照片，乙○○之機車車頭有明顯損壞痕跡，
      且前擋泥板上留有甲○○機車車身之紅色油漆，而甲○○機車車頭右側破裂，
      右側車身後方排氣管凹陷，甲○○因此主張係乙○○之機車自側面撞擊其機車
      之排氣管，然乙○○機車前擋泥板上留有甲○○機車車身之紅色油漆，已見前
      述，如其撞擊位置如甲○○所言，則甲○○機車排氣管上方之車身應有油漆刮
      傷或剝落痕跡，然縱觀卷附照片，甲○○機車排氣管上方車身處並無任何擦痕
      （見警訊卷警方蒐證照片編號十一），足見甲○○機車遭撞擊點應係車頭右側
      部位，至於排氣管凹陷，應是機車倒地所致，與二車相撞之點無涉。
（二）再者，根據二車所留地面刮地痕之走向及運動力學之分析，二車動量之和係呈
      東北向，而二車為對角行駛並發生側撞車禍已如前述，則依卷附交通事故調查
      報告表及現場照片所示二車之刮地痕跡，被告甲○○機車刮地痕較長（十一點
      一公尺），而被告乙○○機車刮地痕較短（七點公尺），本件車禍二輛機車均
      為重機車，重量相當，乙○○則後載丙○○，整體重量較甲○○之機車重量為
      重，然刮痕較短，足證甲○○之機車車速較高。綜上所述，本件車禍之發生，
      應係乙○○騎乘機車後載丙○○於行經閃光黃燈之交岔路口時，未減速慢行，
      未注意東西向之來車，而貿然前行，而甲○○於行經閃光紅燈之交岔路口時，
      並無停止於交岔路口前之動作，亦未注意應讓幹道車優先通行，仍高速通過，
      迨雙方接近時均發現對方來車，然已煞避不及，甲○○機車乃向左側閃躲，乙○○機車則偏向右側，致乙○○機車車頭撞及甲○○機車車頭右側，二車均留
      下西南向東北向之刮地痕，因甲○○車速較高，故留下較長之刮地痕。
（三）按車輛行駛時，駕駛人應注意車前狀況，並隨時採取必要之安全措施；又汽車
      行經設有閃光燈號之交岔路口時，閃光黃燈表示警告，應減速慢行，注意安全
      ，小心通過。閃光紅燈表示停車再開，車輛應減速接近，先停止於交岔路口前
      ，讓幹道車優先通行後，認為安全時，方得續行。道路交通安全規則第九十四
      條第三項及道路交通標誌標線號誌設置規則第二百十一條第一項第一款、第二
      款分別定有明文，被告二人均領有駕駛執照，於騎乘機車時自應注意上開規定
      。而依前開道路交通事故調查報告表所載及現場照片所示，肇事當時之天候晴
      朗，路況為柏油路面，無障礙、無缺陷，視距良好等一切客觀情況皆佳，被告
      二人於肇事彼時，並無不能注意之情事，竟均疏於注意及此，甲○○未暫停讓
      幹道車先行，乙○○未減速慢行，未注意車前狀況，均貿然通過該路口，因而
      肇事。被告二人騎車失當行為，顯有過失，且甲○○為肇事主因，乙○○為肇
      事次因。況本件車禍原因經送鑑定，台灣省台南區車輛行車事故鑑定委員會亦
      同此認定，有該會鑑定意見書乙份在卷足憑，益徵被告二人確有過失，是渠等
      所辯無過失云云，均難謂與事實相符，殊不足採，從而本件事證已臻明確，被
      告二人過失之犯行，洵堪認定。
二、查被告甲○○、乙○○二人均因過失致對方及告訴人丙○○受傷，核渠等所為，
    均係犯刑法第二百八十四條第一項之過失傷害罪。被告甲○○以一駕車失當行為
    ，致乙○○、丙○○二人分別受傷，係一行為觸犯數罪名之想像競合犯，應從一
    重之過失傷害罪處斷。爰審酌被告二人之品行、過失之程度、被告二人及告訴人
    丙○○分別所受之傷害及渠等應負之過失責任，被告二人在肇事後，未能與對方
    及丙○○達成民事上之和解及其他一切情狀，分別量處如主文所示之刑，並均諭
    知易科罰金之折算標準，以資懲儆。末查被告二人均素行良好，品行端正，甲○○現為嘉南藥理科技大學之學生，乙○○則已入營服役，且二人均無前科紀錄，
    此有本院被告全國前案紀錄表一紙在卷可稽，渠等因一時疏忽肇事，事後態度尚
    佳，且甲○○之家長本已和乙○○之家長達成和解，有和解書影本一紙在卷可參
    ，卻因乙○○之家長未取得丙○○家長之授權，擅自和對方和解，而不為丙○○
    家長所承認，致三方未能達成和解，然已足證明被告二人均有妥善處理民事和解
    事宜之誠意，被告二人經此教訓，當能知所警惕，信無再犯之虞，本院因認對被
    告二人所宣告之刑均以暫不執行為適當，爰併宣告緩刑二年，用昭自新，並觀後
    效。
據上論斷應依刑事訴訟法第二百九十九條第一項前段，刑法第二百八十四條第一項，
第四十一條、第五十五條，第七十四條第一款、罰金罰鍰提高標準條例第一條前段，
第二條，判決如主文。
本案經檢察官蘇聰榮到庭執行職務。
中    華    民    國      八十九      年      十      月     二十六     日
                                臺灣臺南地方法院交通法庭
                                    法  官    黃  光  進
右正本證明與原本無異。
如不服本判決，應於判決送達後十日內向本院提出上訴狀( 應附繕本 )。
                                    書記官    黃  富  煜
中    華    民    國      八十九      年      十      月     二十六     日
附錄本案論罪科刑法條全文
刑法第二百八十四條第一項：
因過失傷害人者，處六月以下有期徒刑、拘役或五百元以下罰金，致重傷者，處一年
以下有期徒刑、拘役或五百元以下罰金。


司法院資訊處製作；財團法人民間司法改革基金會備份。
